【裁判字號】    98,台上,3895
【裁判日期】    980709
【裁判案由】    違反洗錢防制法
【裁判全文】
最高法院刑事判決            九十八年度台上字第三八九五號
上  訴  人  甲○○
                    樓之8
            乙○○
共      同
選任辯護人  盧奇南律師
上列上訴人等因違反洗錢防制法案件，不服台灣高等法院台南分
院中華民國九十五年十一月二十三日第二審判決（九十五年度上
訴字第四四三號，起訴案號：台灣雲林地方法院檢察署九十四年
度偵字第九六一號），提起上訴，本院判決如下：
    主  文
上訴駁回。
    理  由
按刑事訴訟法第三百七十七條規定，上訴於第三審法院，非以判
決違背法令為理由，不得為之。是提起第三審上訴，應以原判決
違背法令為理由，係屬法定要件。如果上訴理由書狀並未依據卷
內訴訟資料，具體指摘原判決不適用何種法則或如何適用不當，
或所指摘原判決違法情事，顯與法律規定得為第三審上訴理由之
違法情形，不相適合時，均應認其上訴為違背法律上之程式，予
以駁回。本件原判決已敘明依憑證人張錫銘、洪鋒文於檢察官訊
問時及第一審之證述，以及上訴人甲○○、乙○○於警詢、檢察
官訊問時及第一審、原審之供述，並有原判決附表所示發票人台
灣中小企業銀行大昌分行（原判決誤載為文昌分行）、付款人台
灣銀行高雄分行，金額合計新台幣（下同）一千一百六十萬元之
九張支票、銀行帳戶存摺、匯款單、銀行存款取款憑條、存入憑
條、存款明細分類帳、存款對帳單、支票存根、轉帳傳票、土石
採取契約書、保證金收據、承租土地費用收據、繳納保證金繳款
書影本等在卷可稽，資以認定甲○○、乙○○有原判決犯罪事實
欄記載之犯罪事實。對於甲○○、乙○○均否認有犯罪故意，一
致辯稱：洪鋒文交付之現金四十萬元及上開九張支票，伊不知係
張錫銘、林國忠等人犯擄人勒贖罪所得財物云云，何以均不足採
取，亦已憑卷內證據資料，於理由內詳為指駁說明。因而撤銷第
一審之科刑判決，改判仍分別論處甲○○、乙○○共同收受他人
因重大犯罪所得財物各罪刑，並諭知甲○○緩刑三年。原判決已
敘明所憑之證據及其認定之理由，所為論斷與卷內證據資料相符
，從形式上觀察，並無何違背法令之情形存在。甲○○、乙○○
上訴意旨一致略以：(一)甲○○、乙○○係於民國九十三年六月間
，因欠缺經營砂石生意所需資金，透過友人周盟川介紹，向洪鋒
文籌措資金應急。雙方先相約在雲林縣林內鄉烏塗村甲○○、乙
○○經營之晟昱砂石場見面，張錫銘、林國忠雖有隨同洪鋒文前
來，但未經介紹認識，又未上二樓參與商談，甲○○、乙○○不
認識張錫銘、林國忠，亦無任何關係，遑論知悉張錫銘、林國忠
犯下擄人勒贖罪。乙○○於數日後，雖又遠赴高雄縣林園鄉，與
洪鋒文再度見面協議，然洪鋒文亦未提及金錢來源，甲○○、乙
○○不可能知悉來源不法等情，已據各在場證人周盟川、林春樹
於原審證述明確。原判決就上述周盟川、林春樹有利於甲○○、
乙○○之證詞，未予採取，並未敘明理由，有判決理由不備之違
法。(二)張錫銘、林國忠於九十三年七月二十六日，在高雄縣大寮
鄉，與警方發生槍戰，雖經電視新聞大肆報導，然新聞報導並無
洪鋒文之畫面，亦無任何洪鋒文涉入張錫銘、林國忠擄人勒贖案
件之資料，甲○○、乙○○實在無從瞭解洪鋒文與張錫銘有關。
乙○○與台灣糖業股份有限公司簽訂土石採取契約，洪鋒文為取
得砂石，樂意提供資金予乙○○應急，此應符合一般交易常態。
原審未能深入查證，徒憑臆測認定甲○○、乙○○對於洪鋒文交
付之金錢，可得而知係張錫銘、林國忠等人犯擄人勒贖罪所得財
物，猶基於不確定故意，予以收受，有認定事實不合證據法則及
調查職責未盡之違法。(三)依張錫銘、洪鋒文於檢察官訊問時及第
一審證述情節，足認甲○○、乙○○確實不知洪鋒文所交付金錢
之來源，而深信係屬洪鋒文自有資金。詎原審未詳加審酌上述張
錫銘、洪鋒文之證詞，亦未詳敘不予採取之理由，即率為不利於
甲○○、乙○○之認定，有採證不合證據法則及判決理由不備之
違法。(四)乙○○係與洪鋒文口頭約定，由洪鋒文先提供資金借與
乙○○，充為上開土石採取契約之保證金，及採取土石之週轉金
；乙○○所採取土石，則以優惠價格出售予洪鋒文，並藉此抵銷
借款。甲○○、乙○○於原審之共同選任辯護人有具狀聲請傳喚
周盟川、洪鋒文，用以查明上情。乃原審未能詳加調查，即遽為
不利於甲○○、乙○○之認定，於法有違云云。經查：(一)證據之
取捨與證據之證明力如何，均屬事實審法院得裁量、判斷之職權
；苟其此項裁量、判斷，並不悖乎經驗法則或論理法則，又於判
決內論敘其何以作此判斷之心證理由者，即不得任意指摘其為違
法，而據為提起第三審上訴之合法理由。(1)原判決已詳加說明其
依憑甲○○、乙○○於警詢、檢察官訊問時及第一審、原審之供
述，以及張錫銘、洪鋒文於檢察官訊問時及第一審之證述，據以
認定甲○○、乙○○收受洪鋒文交付之金錢，有知悉金錢係張錫
銘、林國忠等人犯擄人勒贖罪所得財物之不確定故意所憑理由（
見原判決理由二、(二)）。以乙○○先後供述：伊與洪鋒文相約見
面時，洪鋒文夥同四、五名男子一起過來，隨同前來之張錫銘、
林國忠有進入晟昱砂石場辦公室。林國忠當時身著防彈衣，腳穿
戰鬥靴，手持無線電，場面很奇怪，洪鋒文還表示伊採取土石若
有黑道騷擾，他們（按指與洪鋒文同行之張錫銘、林國忠等人）
會幫忙處理。張錫銘、林國忠於九十三年七月二十六日，在高雄
縣大寮鄉，與警方發生槍戰，伊經由新聞報導得知張錫銘、林國
忠之真正身分等語（見九十三年度偵字第一一三六一號卷第八、
九、一三七頁）。而甲○○、乙○○係在上述槍戰發生後二日即
九十三年七月二十八日，才自洪鋒文取得一千二百萬元鉅款。原
判決因此認定甲○○、乙○○對於收受洪鋒文交付之張錫銘、林
國忠等人犯擄人勒贖罪所得財物，有不確定故意等情，難謂與事
理有悖，自無上訴意旨所稱採證不合證據法則及判決理由不備之
違法可言。(2)原判決已分別說明張錫銘、洪鋒文、周盟川、林春
樹於檢察官訊問時及第一審、原審所證情節，均不足據為有利於
甲○○、乙○○之認定所憑理由（見原判決理由二、(五)），係原
審採證、認事職權之行使，於法尚屬無違。甲○○、乙○○上訴
理由指稱原判決未敘明對其等有利之證據不予採取之理由，與卷
內訴訟資料不合，自不屬依據卷內訴訟資料而為具體指摘之適法
上訴第三審理由。(3)甲○○、乙○○是否真正與洪鋒文合作從事
砂石生意，核與認定甲○○、乙○○有無收受他人因重大犯罪所
得財物之犯罪事實，不生影響，原判決未贅加說明，難認有判決
理由不備之違法。(二)刑事訴訟法所稱依法應於審判期日調查之證
據，係指與待證事實有重要關係，在客觀上顯有調查必要性之證
據而言，故其範圍並非漫無限制，必其證據與判斷待證事實之有
無，具有關聯性，得據以推翻原判決所確認之事實，而為不同之
認定。若僅係枝節性問題，或所證明之事項已臻明確，自屬欠缺
調查之必要性，原審未依聲請或職權為無益之調查，並無違法之
可言。甲○○、乙○○在原審之共同選任辯護人於九十五年六月
十二日，具狀聲請傳喚周盟川、洪鋒文，用以證明乙○○向洪鋒
文籌措資金之過程、約定，及乙○○不知資金確實來源等情（見
原審卷第四三至四五頁）。原審已依聲請傳喚周盟川到庭，由甲
○○、乙○○之共同選任辯護人、檢察官為交互詰問等情，此有
審判筆錄之記載可稽（見原審卷第六九至七五頁）。上訴意旨指
稱原審未為調查，自不屬依據卷內訴訟資料所為具體指摘之合法
上訴第三審理由。有關聲請傳喚洪鋒文調查部分，甲○○、乙○
○之共同選任辯護人於審判期日陳明「捨棄」等情，亦有審判筆
錄之記載足按（見原審卷第九三、九四頁）。何況，洪鋒文已於
第一審到庭作證，由甲○○、乙○○在第一審之共同選任辯護人
、檢察官為交互詰問，就上述待證事實證述明確（見第一審卷第
一四三至一五七頁），難認有再傳喚洪鋒文調查之必要。又稽之
卷內資料，於原審最後審判期日調查證據完畢，審判長詢以「尚
有何證據請求調查？」，甲○○、乙○○及共同選任辯護人一致
陳稱「無。」此有審判筆錄之記載可憑（見原審卷第一一八頁）
。原審就上述欠缺調查必要性之證據，未依職權再為無益之調查
，難謂有應於審判期日調查之證據而未予調查之違法。又中華民
國九十六年罪犯減刑條例係九十六年七月四日制定公布、九十六
年七月十六日施行，原審判決時，未及適用同條例予以減刑，自
無違法可言。本件甲○○、乙○○所犯之罪，倘合於中華民國九
十六年罪犯減刑條例所定減刑條件，應由同條例第八條第一項所
定得聲請減刑之人，於判決確定後，或於經撤銷緩刑之宣告後，
依法聲請減刑，併此說明。甲○○、乙○○上訴意旨仍執前詞，
再為事實上之爭執，或徒憑己見，就原審調查、取捨證據及判斷
其證明力之適法行使，及判決內已明白論斷之事實，任意指摘為
違法，核均非適法之第三審上訴理由。應認甲○○、乙○○之上
訴，均為違背法律上之程式，予以駁回。
據上論結，應依刑事訴訟法第三百九十五條前段，判決如主文。
中    華    民    國  九十八  年    七    月    九    日
                      最高法院刑事第十二庭
                          審判長法官  黃  一  鑫
                                法官  張  春  福
                                法官  林  勤  純
                                法官  李  錦  樑
                                法官  陳  國  文
      本件正本證明與原本無異
                                      書  記  官
中    華    民    國  九十八  年    七    月   十四   日
                                                Ａ


司法院資訊處製作；財團法人民間司法改革基金會備份。
